臺灣高等法院刑事判決
109年度上訴字第3454號
上  訴  人  
即  被  告  張坤霖（原名何坤霖）





上列上訴人即被告因詐欺等案件，不服臺灣基隆地方法院109年
度金訴字第17號，中華民國109年8月11日第一審判決（起訴案號
：臺灣基隆地方檢察署108年度偵字第3773號），提起上訴，本
院判決如下：
    主  文
上訴駁回。
    事  實
一、張坤霖（原名何坤霖）明知金融機構帳戶為個人理財之重要
    工具，且關係個人財產、信用之表徵，而申請開立金融帳戶
    並無任何特殊限制，任何人只要有些許款項，均可自行至不
    同金融機構申請開立多數帳戶使用，又現今社會詐騙案件層
    出不窮，詐騙份子經常利用他人金融帳戶以獲取詐騙犯罪所
    得，並藉此逃避執法人員之追查，依張坤霖之社會經驗，應
    有相當智識程度可預見將自己申請開立之金融機構帳戶（存
    金融卡及密碼）提供予不相識之人使用，有遭不法詐騙份子
    利用作為詐欺取財轉帳匯款等犯罪工具之可能，達到詐騙份
    子隱匿身份之效果而增加查緝困難，仍基於縱生此結果亦不
    違背其本意之幫助他人詐欺取財之不確定故意，於民國108
    年3月28日前之同月某日，將其所申辦中華郵政股份有限公
    司基隆中山郵局帳戶（帳號0000000-0000000號，下稱上開
    郵局帳戶）之存摺、金融卡連同密碼，提供予真實姓名及年
    籍均不詳之成年詐騙份子使用，以此幫助詐騙份子遂行詐欺
    取財之行為。嗣不法詐騙份子取得上開郵局帳戶後，基於意
    圖為自己不法之所有之詐欺取財犯意，分別為下列詐騙行為
    ：　
㈠108年3月28日19時30分許，致電楊尚融，佯裝為楊尚融於107 
  年12月30日購買書籍之賣家「陳小姐」，並謊稱當時該筆交易
  被店內工作人員誤設為約定分期付款交易，如不配合解除約定
  、取消訂單，將被連續扣款12個月云云，使楊尚融陷於錯誤，
  依假冒為郵局人員之指示，於同日20時32分許、21時12分許，
  以手機連線網路銀行方式，接續轉帳各新臺幣（下同）49,985
  元、46,985元至張坤霖前述郵局帳戶，並隨即遭提領一空。
㈡108年3月28日19時17分許，撥打電話給呂紹將，謊稱為社群網
  站「臉書」之賣家「HITO本舖」，佯稱呂紹將先前於 107年10
  月間，在該店網站購買衣服之網路交易，被店內人員誤設為經
  銷商，因而產生10筆重複之訂單，需要其配合銀行客服人員指
  示，始可取消重複之訂單交易云云，使呂紹將誤信而依假稱為
  玉山銀行客服人員之詐騙份子指示，於同日21時30分許，至新
  北市○○區○○路○段000號兆豐銀行土城分行操作自動櫃員機，轉
  帳6,135元至張坤霖前述郵局帳戶內，旋遭提領一空。
二、案經楊尚融訴由高雄市政府警察局三民第一分局、呂紹將訴
    由新北市政府警察局土城分局分別函轉基隆市警察局第四分
    局報告臺灣基隆地方檢察署檢察官偵查起訴。
    理  由
一、證據能力
    按被告以外之人於審判外之言詞或書面陳述，除法律有規定
    者外，不得作為證據，刑事訴訟法第159條第1項固定有明文
    。惟按當事人、代理人或辯護人於法院調查證據時，知有第
    159條第1項不得為證據之情形，而未於言詞辯論終結前聲明
    異議者，視為有前項之同意，同法第159條之5第2項亦定有
    明文。查檢察官、上訴人即被告張坤霖（下稱被告）對於本
    判決下列所引用之供述證據之證據能力，於本院準備程序均
    未加以爭執而同意有證據能力（見本院卷第63至64頁），迄
    至言詞辯論終結前亦未再聲明異議，本院審酌上開證據資料
    製作時之情況，尚無違法不當及證明力明顯過低之瑕疵之情
    形，認均具有證據能力。又本院下列所引用之非供述證據之
    證據能力部分，並無證據證明係公務員違背法定程序所取得
    ，且檢察官、被告於本院亦均未主張排除其證據能力，迄本
    院言詞辯論終結前均未表示異議，本院審酌前揭非供述證據
    並無顯不可信之情況與不得作為證據之情形，依刑事訴訟法
    第158條之4反面解釋及第159條之4之規定，應認均有證據能
    力，而得採為判決之基礎。
二、認定事實所憑之證據及理由
    訊據被告固不否認上開郵局帳戶為其所申辦及使用，惟否認
    有何幫助詐欺取財犯行，辯稱：我沒有把我的郵局帳戶交給
    別人，我辦完中國信託的卡片後，郵局的卡片我幾乎都沒有
    再使用過，之後我就不清楚它的動向，是搬家的時候才發現
    不見（見本院卷第119、120頁）；我的朋友「吳宇凡」跟我
    說有看到另外1個跟我不好的友人「鄭杰浩」拿走我郵局存
    摺和金融卡（見本院卷第62至63頁）等語。經查：
㈠本件郵局0000000-0000000帳號帳戶，係被告申辦開立，有郵局
  108年4月18日儲字第1080088091號函暨所附客戶基本資料、客
  戶歷史交易清單等附卷可稽（見偵卷第55至57頁）；是該金融
  帳戶為被告自己申設一情，首堪認定。又告訴人楊尚融、呂紹
  將於前揭時、地，遭詐騙份子以前述手法詐騙，致二人陷於錯
  誤而於前揭轉帳時間，依指示分別將49,985元、46,985元、6,
  135元等金額，轉入被告上開郵局帳戶後，旋遭提領一空等情
  ，業據告訴人楊尚融、呂紹將於警詢時證述甚明（見偵卷第39
  至41頁、第17至18頁）；並有網路轉帳交易（台幣活存交易明
  細查詢）、手機簡訊（偵卷第45至48頁）、兆豐國際商業銀行
  交易明細單（偵卷第21頁）、被告所有郵局帳戶之客戶歷史交
  易清單（偵卷第57頁、第83頁）在卷可憑。故本案詐騙份子確
  係以被告所有之上開郵局帳戶作為從事詐欺取財之帳戶，堪可
  確認。
㈡被告於警詢時供稱：上開郵局帳戶是我親自申辦，一直到108年
  2月多我才開始沒有使用，直到108年4月份才發現不見了；我
  之前跟我女朋友同居於新北市○○區○○路0段00號5樓，我當時郵
  局存簿是放在租屋處，我因108年2月有辦中國信託的帳戶，所
  以就沒有再用郵局這個帳戶了，到108年4月份要搬家時，就發
  現郵局的存簿跟金融卡找不到了；直到108年4月中左右，因為
  無法提款，銀行告知我帳戶遭警示等語（見偵卷第10至11頁）
  ，於偵查中供稱：108年2月間我辦中國信託帳戶，郵局帳戶沒
  有在用，我把郵局存摺及金融卡放在三重租屋處，我於108年4
  月1日搬家我沒注意存摺（見偵卷第90至91頁）；在三重租屋
  處住的期間是108年1月初到3月底，郵局存簿跟卡片都丟了，
  我3月底要搬家時發現的等語（見偵卷第101頁），於本院辯稱
  ：是搬家的時候才發現不見等語（見本院卷第120頁），綜合
  被告上開供述，其係辯稱上開郵局帳戶自108年2月起即屬閒置
  不用，其遲於108年3月底或4月1日搬家時始察覺上開郵局存摺
  及金融卡不見云云。然證人張琬菁於偵查中到庭證稱：我與被
  告以前是男女朋友，分手前住在三和路公寓五樓隔層套房，我
  在108年3月底先搬走；3月10幾日我在上班，被告打電話問我
  有無看到他存摺，沒有講金融卡，我說沒有拿等語（見偵卷第
  105、107頁），是被告所辯108年3月底、4月1日搬家時始察覺
  郵局帳戶存摺、金融卡不見之情與證人張琬菁上開證述顯相歧
  異；況上開郵局帳戶既然自108年2月起即閒置不用，衡情被告
  自無尋找上開郵局帳戶存摺之必要，除非欲另作他用，則被告
  突於108年3月10幾日詢問證人張琬菁該帳戶存摺所在，動機顯
  有可疑之處。
㈢又就詐欺份子如何得知上開郵局帳戶金融卡密碼乙節，被告雖
  於109年7月13日原審準備程序時辯稱：我是將存簿、金融卡還
  有身分證影本放在一起，因為我都把重要的東西放在一起，我
  用1張紙寫「生日」兩個字，把這張紙張跟提款卡、身分證影
  本、存簿都放在一起，這些東西通通遺失，我都放在櫃子裡面
  ，之所以用生日作密碼還要把生日兩個字寫下來是因為我連自
  己的生日都會忘掉等語（見原審卷第96頁），然被告於108年8
  月6日偵訊時係供稱：我證件沒有遺失，不清楚為何領款之人
  知道我金融卡密碼等語（見偵卷第91頁），是被告於距離案發
  時間較近、記憶理應較為清晰之偵訊時全無提及有將身分證影
  本、寫有「生日」之紙條與上開郵局帳戶存摺、金融卡置於一
  處之情，反稱不清楚領款之人何以知悉其密碼，被告前後所辯
  不一，佐以被告於偵查中經檢察官詢問郵局帳戶金融卡密碼為
  何，被告旋能即時回答（見偵卷第91頁），顯見被告就上開郵
  局帳戶金融卡密碼記憶清晰，顯無將身分證影本及載有「生日
  」字樣之字條與其郵局存摺、金融卡置於一處之需，足徵其於
  原審準備程序所述悖於常理，應係臨訟虛捏，委無可採。
㈣被告於本院復辯稱：我的朋友「吳宇凡」跟我說有看到另外1個
  跟我不好的友人「鄭杰浩」拿走我郵局存摺和金融卡云云（見
  本院卷第62至63頁），然查被告於原審答辯狀及上訴狀均係稱
  其與「吳宇凡」都有懷疑「鄭杰浩」云云（見原審卷第115頁
  、本院卷第33頁），顯係僅止於懷疑，而無足夠事證，核與於
  本院所稱「吳宇凡」親眼目擊「鄭杰浩」取走存摺、金融卡乙
  節迥異，且倘「吳宇凡」親眼目擊「鄭杰浩」取走被告上開郵
  局存摺、金融卡，豈有不立即告知被告之理，而「鄭杰浩」倘
  欲竊取被告之物，又豈會不顧「吳宇凡」在場故意為之，是被
  告上開遭竊之辯解，非但異於其先前供述，亦與常情不符，顯
  非可採。
㈤金融存款帳戶事關存戶個人財產權益之保障，不論存摺或金融
  卡等專屬性質甚高，一般人均有妥為保管以防止他人任意使用
  之認識，倘有遺失或遭竊情事，亦理當會在發現後立即處理，
  儘速前往金融機構或警察機關辦理掛失止付或報案之手續，以
  維自身信用與權益，此為使用金融帳戶不得諉為不知之基本常
  識，被告於警詢時自承其於發現郵局存摺及金融卡不見後仍未
  去辦理掛失（見偵卷第11頁），是被告情願冒經他人取得其郵
  局帳戶存摺、金融卡而為不當使用之風險，卻於發現遺失後仍
  未報案或是向郵局辦理掛失，此顯悖於一般人管理帳戶之常情
  ；又審諸被告上開郵局帳戶金融卡既設有提款密碼，則若欲持
  上開郵局帳戶金融卡提領帳戶內所有款項，當需輸入被告自設
  之密碼始得為之，復參以本件告訴人2人分別於事實欄所示時
  間，轉帳至被告前述郵局帳戶內，旋遭提領一空，有上開郵局
  帳戶之客戶歷史交易清單附卷可稽，衡情不法詐騙份子為順利
  取得詐騙他人所得贓款，勢必確信其手中所持用之金融機構帳
  戶得正常存、提款或轉帳，且知悉該帳戶提款卡密碼，若非經
  由被告同意使用該帳戶及金融卡並提供密碼，且保證不會辦理
  金融卡掛失而使原有之金融卡頓成廢物，否則不法詐騙份子如
  何能肯認上開郵局帳戶之金融卡於脫離所有權人持有後，不致
  辦理掛失或暫停使用，而放心、大膽、好整以暇，而向人詐欺
  行騙並以之充為收受贓款之工具，要求告訴人逕將贓款匯入上
  開帳戶後旋即提領一空，顯見被告上開郵局帳戶之存摺、金融
  卡應非遺失或遭竊，被告辯稱其於搬家時始發現上開郵局帳戶
  資料遺失，未交付他人使用，係遭他人竊取云云，核係臨訟飾
  卸之詞，委無可採。綜合上開各情，佐以證人張琬菁於偵查中
  證稱被告於108年3月10幾日曾詢問伊存摺所在乙節，足見被告
  係於108年3月28日前之同月某日，將其所申辦上開郵局帳戶之
  存摺、金融卡連同密碼，提供予真實姓名及年籍均不詳之成年
  詐騙份子使用等事實，堪可認定。
㈥按刑法上之故意，分為直接故意與不確定故意（間接故意），
  所謂不確定故意，係指行為人對於構成犯罪之事實，預見其發
  生而其發生並不違背其本意者，刑法第13條第2項定有明文。
　又按刑法上之幫助犯，係對於犯罪與正犯有共同之認識，而以
  幫助之意思，對於正犯資以助力，而未參與實施犯罪之行為者
  而言（最高法院88年度台上字第1270號判決意旨參照）。金融
  機構開立之帳戶為個人理財之工具，申請開設存款帳戶並無特
  殊資格限制，一般民眾皆能自由申請，亦可同時在不同金融機
  構申請多數存款帳戶使用，且該等帳戶有一定金融交易目的及
  識別意義，具高度專有性，一般人皆有妥為保管帳戶資料，防
  止他人任意使用之認識，縱因特殊情況有交付他人使用之需，
  亦必會深入瞭解用途後再行提供他人使用，此為事理之常，且
  依社會生活經驗，一般人申請設立銀行帳戶使用並無困難之處
  ，故無使用他人帳戶之必要，若不以自己名義申請開立帳戶使
  用，反向他人蒐集或收購帳戶資料，帳戶所有人應可預見其目
  的係為用以從事詐欺取財等財產上犯罪，被告雖主張其年少入
  獄服刑多年，至今出獄2年多，與社會脫節已久，許多社會上
  的人事物沒弄清楚（見本院卷第33頁），然衡以被告為成年人
  ，具有高中畢業之教育程度（見偵卷第9頁警詢筆錄受詢問人
  資料欄），出獄後已有相當工作經驗，並於本案前已有申辦郵
  局帳戶及中國信託帳戶之經驗，此為被告所供認（見偵卷第11
  頁），其於原審亦供稱都把重要的東西放在一起（見原審卷第
  96頁），顯見其知悉瞭解金融帳戶存摺及資料之重要性，堪認
  被告為具有相當社會經驗及歷練之成年人，並非年少無知或毫
  無使用金融卡之經驗者，當可預見將郵局存摺、金融卡連同密
  碼提供他人，他人即可支配使用其帳戶，不僅可以領取帳戶內
  之金額，當然亦可行騙他人匯款進入其等帳戶，再行領取，極
  易被利用為與財產有關之犯罪工具。被告將上開郵局帳戶之存
  摺、金融卡及密碼提供真實姓名年籍不詳之他人使用，縱無證
  據足以認定被告明知對方欲從事詐欺犯行而故為助力，但被告
  既可認知取得帳戶並使用之人，極可能欲藉其帳戶從事詐欺等
  不法獲取金錢流通之用，該身分不詳之人如將其帳戶用以從事
  詐欺取財之財產犯罪行為，亦不違反被告之本意，是被告應足
  以預見其任意提供帳戶供不詳之人使用，自有帳戶淪為獲取詐
  騙款項之用之可能，仍將其上開郵局帳戶之存摺、金融卡及密
  碼均交付他人，其有容任不法詐騙份子使用之幫助詐欺不確定
  故意甚明。
㈦被告雖另辯稱其使用中國信託金融卡領取拍戲片酬時才知沒辦
  法領，其帳戶已遭警示，若其特意幫助詐欺，豈會發生前述用
  自己中國信託卡領不到錢之情（見本院卷第33頁），惟被告本
  案所提供者係其郵局帳戶，自不能以其事前未預料到警示帳戶
  範圍涵括被告其他帳戶，即推論被告提供上開郵局帳戶行為並
  無幫助詐欺之不確定故意，被告此部分辯詞亦非可採。　
㈧綜上所述，被告前開所辯均屬卸責之詞，無可憑採。從而，本
  案事證明確，被告所犯幫助詐欺取財行為已經證明，應依法論
  科。　　　
三、論罪
㈠被告將上開郵局帳戶之存摺、金融卡及密碼提供他人，其所為
  業已容任他人以之為詐欺取財工具，顯係基於幫助他人詐欺取
  財之犯意，所為提供帳戶之行為核屬刑法詐欺取財罪構成要件
  以外之行為，且無任何積極證據證明被告有參與實施詐欺取財
  之犯罪構成要件行為，為幫助犯。是核被告所為，係犯刑法第
  30條第1項、第339條第1項之幫助詐欺取財罪。
㈡被告未實際參與詐欺取財犯行，所犯情節較正犯輕微，爰依刑
  法第30條第2項規定，按正犯之刑減輕之。
㈢另刑法上之共同正犯，係指2人以上共同實施犯罪之行為者而言
  ，幫助他人犯罪，並非實施正犯，在事實上雖有2人以上共同
  幫助他人犯罪，要亦各負幫助犯罪責，仍無適用共同正犯規定
  之餘地。刑法上既無「共同幫助」之情，當亦無「幫助共同」
  可言，行為人所幫助之詐欺份子相互間，就上開詐欺取財犯行
  ，縱有犯意聯絡及行為分擔，為共同正犯，亦無須論以幫助共
  同詐欺取財之必要（最高法院95年度台上字第6767號判決意旨
  參照）。查本案起訴書犯罪事實欄雖記載被告將金融卡、密碼
  交給真實姓名不詳之人，而該不詳人所屬「詐騙集團」即向告
  訴人2人行騙使之匯款（見起訴書第1頁），然被告固有提供上
  開郵局帳戶之存摺、金融卡幫助他人詐欺取財之不確定故意，
  但詐欺取財之方式甚多，自難期待被告對於其所幫助正犯之參
  與人數多寡及詐騙手法有所預見，而現行刑法既已增列詐欺取
  財罪之加重構成要件，並相應提高違犯者之刑罰效果，則無論
  係共同正犯、教唆犯或幫助犯等犯罪參與型態，均應對於該等
  加重構成要件之前提事實有所認識，始能依據前揭刑罰規定加
  重其刑責。本案並無積極證據足認被告對該詐欺份子是否採用
  三人以上之加重手段有所認識，故本件被告雖有為前揭之幫助
  真實姓名年籍不詳之成年詐騙份子（即詐欺正犯）之行為，惟
  依「罪疑唯輕」及「罪證有疑利於被告」之原則，自不得率認
  被告前揭所為應評價為「加重」詐欺取財罪之幫助犯，僅能依
  據被告主觀認識所及範圍，亦即該帳戶可能在日後遭人用以從
  事詐騙，據以評價其具備一般詐欺犯罪之幫助故意，而難認有
  刑法第339條之4第1項各款所定加重條件存在，附此敘明。
㈣被告以一次交付郵局帳戶存摺、金融卡之行為，同時幫助詐欺
  份子向告訴人楊尚融、呂紹將詐取財物，係同種想像競合犯，
  應依刑法第55條規定從一重之幫助詐欺取財罪處斷。
㈤至告訴人2人雖因遭詐騙而分別將款項匯入被告上開郵局帳戶，
  惟該等款項於匯入後，皆旋遭詐騙份子提領一空，有客戶歷史
  交易清單附卷可查（偵卷第57頁、第83頁），且依現存證據資
  料，亦無從證明被告有分得該等款項或因提供帳戶供他人使用
  而取得報酬之情，自無從為沒收宣告之諭知。
四、不另為無罪諭知部分
  公訴意旨另認被告提供上開郵局帳戶存摺及金融卡予他人使用
  ，藉此使詐欺犯罪所得之本質、來源及去向得以隱匿，認其此
  部分所為，亦涉犯洗錢防制法第2條第2款而犯同法第14條第1
  項之洗錢罪嫌等語（見起訴書第1頁、第4頁）。惟查：　
㈠洗錢防制法所稱之「洗錢」行為，依第2條之規定，係指：一、
  意圖掩飾或隱匿特定犯罪所得來源，或使他人逃避刑事追訴，
  而移轉或變更特定犯罪所得；二、掩飾或隱匿特定犯罪所得之
  本質、來源、去向、所在、所有權、處分權或其他權益者；三
  、收受、持有或使用他人之特定犯罪所得。並於第14條、第15
  條規定其罰則，俾防範犯罪行為人藉製造資金流動軌跡斷點之
  手段，去化不法利得與犯罪間之聯結。申言之，洗錢防制法之
  立法目的，在於防範及制止因犯第3條所列之特定犯罪而取得
  或變得之財物或財產上利益及其之孳息，藉由包含處置（即將
  特定犯罪所得直接予以移轉或變更）、分層化（即以迂迴層轉
  、化整為零之多層化包裝方式，掩飾或隱匿特定犯罪所得）及
  整合（即收受、持有或使用他人之特定犯罪所得，使之回流至
  正常金融體系，而得以合法利用享受）等各階段之洗錢行為，
  使其形式上轉換成為合法來源，以掩飾或切斷特定犯罪所得與
  犯罪之關聯性，而藉以逃避追訴、處罰。
㈡提供金融帳戶金融卡及密碼之行為人，因已將帳戶之金融卡及
  密碼等物件提供他人使用，失去對自己帳戶之實際管領權限，
  若無配合指示親自提款，即無收受、持有或使用特定犯罪所得
  之情形，且無積極之移轉或變更特定犯罪所得之行為，故非屬
  洗錢防制法第2條第1款、第3款所稱之洗錢行為。
㈢洗錢防制法第2條修正之立法說明第3點雖謂「…㈣提供帳戶以掩
  飾不法所得之去向，例如：販售帳戶予他人使用…」等語，似
  以販售帳戶為洗錢類型之一，然其僅係單純之舉例，並未說明
  何以與掩飾、隱匿之要件相當。而文義解釋為法律解釋之基礎
  ，立法者之意思僅屬對構成要件文義之眾多解釋方法之一，仍
  須就法條文字之規範目的及保護利益具體分析。一般而言，洗
  錢防制法第2條第2款之掩飾、隱匿行為，目的在遮掩、粉飾、
  隱藏、切斷特定犯罪所得與特定犯罪間之關聯性，是此類洗錢
  行為須與欲掩飾、隱匿之特定犯罪所得間具有物理上接觸關係
  （事實接觸關係）。而提供金融帳戶金融卡及密碼供他人使用
  ，嗣後被害人雖匯入款項，然此時之金流仍屬透明易查，在形
  式上無從合法化其所得來源，未造成金流斷點，尚不能達到掩
  飾或隱匿特定犯罪所得之來源、去向及所在之作用，故而，被
  告提供上開郵局帳戶存摺、金融卡及密碼之行為，即非洗錢防
  制法第2條第2款所指洗錢行為，無從成立一般洗錢罪之直接正
  犯（最高法院108年度台上大字第3101號裁定意旨參照）。是
  被告所為，並不該當於洗錢防制法第14條第1項之洗錢罪。
㈣至於被告所為是否構成幫助洗錢罪部分，按洗錢罪之構成必須
  有積極掩飾、隱匿以逃避追訴之主、客觀要件，本件係被告以
  外之真實姓名年籍不詳之成年人為訛詐行為，利用被告所提供
  之帳戶，要求告訴人將金錢直接匯入被告帳戶之行為，屬於該
  等正犯實施詐欺行為之犯罪手段，並非為訛詐行為之真實姓名
  年籍不詳之成年人於取得財物後，另為掩飾、隱匿詐欺所得之
  行為，亦非被告於該詐欺行為人實施詐欺犯罪取得財物後，另
  由被告為之掩飾、隱匿；詐欺取財之型態甚多，自難期待被告
  對於其所幫助正犯之參與人數多寡及詐騙手法有所預見，且被
  告所提供之帳戶乃係供告訴人等直接匯入款項所用，在金流方
  面並無掩飾或隱匿犯罪所得本質、來源、去向、所在、所有權
  、處分權或其他權益者之作用，均業如前述，依本案事證，被
  告預見將上開郵局帳戶之存摺、金融卡連同密碼交付與不詳身
  分之人使用，僅得認其基於縱若有人持以犯罪（即詐欺犯罪者
  將利用該帳戶作為其詐騙所得款項匯入使用）亦無違反其本意
  之不確定幫助詐欺犯意；至於取得上開郵局帳戶之不法詐騙份
  子，除自上開郵局帳戶提領款項以取得詐欺犯罪所得外，於主
  觀、客觀上是否尚有洗錢防制法第2條第2款所示掩飾或隱匿特
  定犯罪所得之本質、來源、去向、所在、所有權、處分權或其
  他權益等洗錢行為，事涉被告主觀認識所及範圍，檢察官就此
  部分並未舉證證明或指明證據方法以供調查，難認被告主觀上
  對此節有所預見；依本案事證，不足以證明被告對該詐騙份子
  是否亦有洗錢行為有所認識，依「罪疑唯輕」及「罪證有疑利
  於被告」之原則，自不得率認被告前揭所為亦應評價為洗錢罪
  之幫助犯，附此敘明。
㈤公訴意旨認被告所為，同時涉有洗錢防制法第14條第1項之洗錢
  罪嫌，容有誤會，而依本案事證，亦不足以證明被告主觀上對
  該詐騙份子是否亦有洗錢行為有所認識，不能以幫助洗錢罪相
  繩，業經本院附帶敘明如前；因起訴意旨認此部分與前開經論
  罪科刑之部分，具有想像競合犯之裁判上一罪關係，爰不另為
  無罪之諭知，併予敘明。　
五、駁回被告上訴之理由
㈠原審以被告幫助詐欺犯行明確，適用刑法第30條第1項前段、第
  2項、第339條第1項、第55條、第41條第1項前段，刑法施行法
  第1條之1第1項等規定，並審酌被告本身雖未實際參與詐欺取
  財犯行，但於此不法份子犯案猖獗，利用帳戶掩飾、隱匿詐財
  贓款之事迭有所聞之際，竟仍提供金融機構帳戶之金融卡及密
  碼供他人從事財產犯罪，不僅造成執法機關不易查緝犯罪行為
  人，嚴重危害社會治安，助長社會犯罪風氣，更造成被害人求
  償上之困難；又被告所提供之帳戶資料，造成被害人楊尚融、
  呂紹將二人被詐騙而受有財產損害，金額合計達10多萬元，造
  成之損害不小，尤以被害人楊尚融，損失近10萬元，所為不應
  輕縱；兼衡被告犯後矢口否認之態度、被害人所蒙受之財產損
  害狀況，迄今未賠償被害人所受損害等情，猶應嚴懲；另衡被
  告素行、學歷、自述之經濟狀況、職業等智識、家境、生活一
  切情狀，量處有期徒刑3月，如易科罰金，以1千元折算1日，
  經核原判決認事用法，洵無違誤，量刑亦屬妥適。
㈡被告提起上訴雖仍執前開各詞否認犯行，指摘原判決不當云云
  ，惟按證據之取捨及證據證明力如何，均屬事實審法院得自由
  裁量、判斷之職權，苟其此項裁量、判斷，並不悖乎通常一般
  之人日常生活經驗之定則或論理法則，且於判決內論敘其何以
  作此判斷之心證理由者，即不得任意指摘其為違法（最高法院
  91年度台上字第2395號判決參照），就如何認定被告成立幫助
  詐欺罪及其所辯如何不可採之理由，原審業已詳予論述認定之
  理由，並經本院補充說明，被告上訴意旨指摘各情，無非係對
  原審判決已說明事項及屬原審取捨證據及判斷其證明力職權之
  適法行使，持憑己見而為不同之評價，尚非可採。綜上，被告
  提起上訴否認犯罪，為無理由，應予駁回。
據上論斷，應依刑事訴訟法第368條，判決如主文。　　
本案經檢察官張長樹提起公訴，檢察官孫治遠到庭執行職務。
中　　華　　民　　國　　109 　年　　12　　月　　31　　日
                  刑事第十八庭  審判長法  官  何俏美
                                      法  官  陳海寧
                                      法  官  葉乃瑋 
以上正本證明與原本無異。
檢察官如不服本判決，應於收受送達後20日內向本院提出上訴書
狀，其未敘述上訴之理由者並得於提起上訴後20日內向本院補提
理由書（均須按他造當事人之人數附繕本）「切勿逕送上級法院
」。
被告不得上訴。
                                      書記官  程欣怡
中　　華　　民　　國　　109 　年　　12　　月　　31　　日
附錄：本案論罪科刑法條全文
中華民國刑法第339條
意圖為自己或第三人不法之所有，以詐術使人將本人或第三人之
物交付者，處5年以下有期徒刑、拘役或科或併科50萬元以下罰
金。
以前項方法得財產上不法之利益或使第三人得之者，亦同。
前二項之未遂犯罰之。